【裁判字號】    95,上訴,2642
【裁判日期】    951012
【裁判案由】    殺人未遂
【裁判全文】
臺灣高等法院刑事判決                95年度上訴字第2642號
上  訴  人  臺灣士林地方法院檢察署檢察官
被      告  甲○○
指定辯護人  本院公設辯護人陳德仁
上列上訴人因被告殺人未遂案件，不服臺灣士林地方法院93年度
訴字第117號，中華民國95年4月18日第一審判決（起訴案號：臺
灣士林地方法院檢察署91年度偵字第12338號），提起上訴，本
院判決如下：
    主  文
上訴駁回。
    事  實
一、甲○○與呂雅琪係男女朋友，民國91年12月15日晚間，因呂
    雅琪在臺北縣淡水鎮○○○道與北新路口前約300公尺之「
    老二檳榔攤」內，與乙○○因需用毒品一事發生爭執，並被
    丙○○推出馬路，呂雅琪即懷恨在心，離去後乃與甲○○商
    議報復，2人即基於傷害他人身體之概括犯意聯絡，由甲○○攜帶其所有之鋤草刀1把，以報紙包住，於翌日（同年月
    16 日）凌晨1時許，邀不知情之林軍衛（另由臺灣士林地方
    法院檢察署檢察官為不起訴處分確定）一起搭計程車前往上
    址「老二檳榔攤」，甲○○、呂雅琪2人於進入檳榔攤後，
    即推由呂雅琪捉住乙○○，由甲○○持上開鋤草刀朝乙○○
    後背、手部等共砍5刀，復持刀朝丙○○手部砍2刀，致乙○○受有：左手2、3、5指指神經斷裂、左手食指、中指曲肌
    肌腱斷裂及尺側腕肌肌腱斷裂、背部裂傷約3×1×1公分及4
    ×1.5×2公分、左手前臂裂傷約3×1.5×1公分等傷害；丙○○則受有：右尺骨開放性骨折、右手腕肌腱斷裂切割傷等
    傷害。後林軍衛進入檳榔攤內阻止甲○○繼續砍人，呂雅琪
    並令乙○○道歉後，3人即共同搭計程車離去，嗣經丙○○
    打電話報警後循線查獲。
二、案經乙○○、丙○○訴由臺北縣政府警察局淡水分局報請臺
    灣士林地方法院檢察署檢察官偵查起訴。
    理  由
壹、證據能力：被告以外之人於偵查中向檢察官所為之陳述，除
    顯有不可信之情況者外，得為證據，刑事訴訟法第159條之1
    第2項定有明文。查告訴人丙○○於檢察官訊問時之陳述，
    依筆錄之記載，並無不能自由陳述或其他非法、不當之取證
    情形，無顯然不可信之情況，依前述規定，得為證據。
貳、實體事項：
一、前揭犯罪事實，業據被告於原審及本院審理時坦白承認，核
    與證人乙○○及證人張巧玲、林軍衛於原審訊問時、告訴人
    丙○○於檢察官訊問時之指述情節大致相符，並有財團法人
    臺灣基督長老教會馬偕紀念社會事業基金會馬偕紀念醫院（
    下簡稱馬偕醫院）91診字第411號甲種診斷證明書、馬偕醫
    院診字第35號乙種診斷證明書各1紙、老二檳榔攤現場照片9
    幀、被告犯案時所穿衣褲照片1幀，以及被告自繪之兇刀圖
    樣1紙在卷可稽，堪認被告自自與事實相符，被告犯罪事證
    明確，犯行可以認定，應依法論科。
二、論罪科刑：
(一)、核被告甲○○所為，係犯刑法第277條第1項之普通傷害罪。
    被告甲○○與同案被告呂雅琪間，對上揭犯行有犯意聯絡與
    行為分擔，應論以共同正犯。被告砍傷乙○○數刀之犯行，
    係於同時同地、接續實施，侵害同一之法益，各行為之獨立
    性極為薄弱，依一般社會健全觀念，在時間差距上，難以強
    行分開，在刑法評價上，以視為數個舉動之接續施行，合為
    包括之一行為予以評價，較為合理，應屬接續犯，而為包括
    之一罪。又其於同一地點另傷害丙○○之身體，被害法益不
    同，顯係基於概括犯意為之，應以連續犯論處，並加重其刑
    。本案檢察官雖以殺人未遂罪起訴，然查被告自始至終，均
    否認故意殺人，並稱係因呂雅琪被欺負而去理論及教訓乙○○、丙○○云云。
１、被告砍完乙○○與其男友後，即命乙○○道歉後即離去，此
    業經證人乙○○在原審結證無訛（見原審卷二第92頁），是
    被告砍傷乙○○及其男友之用意，係在教訓乙○○及其男友
    對前一日之行為（推呂雅琪至屋外）知所警惕。
２、再以被害人乙○○及其男友丙○○之傷勢，均在手部及背部
    ，此部位均非要害，則以被告持刀砍人之部位以觀，亦見被
    告無欲置2位被害人於死之故意。
３、本案被告砍傷乙○○之動機係因前一日呂雅琪在案發地點向
    乙○○索取其委託乙○○購買之毒品未果，被乙○○及其男
    友推出屋外之馬路，必有不滿，即返家告訴被告，被告即夥
    同呂雅琪持刀前去洩憤，再徵諸呂雅琪於前審具結所證，其
    與呂雅琪交情既好，只有案發前在檳榔攤有爭執而已等情，
    準此，2人間之交情還好，並無深仇大恨，僅因細故，被呂
    雅琪及其男友推出屋外，則被告行兇之動機，亦不致於要致
    乙○○及其友丙○○於死。
４、至於被告持刀砍乙○○及其男友時，是否口出「要讓你死」
    一語。乙○○至本院證稱，有聽到，但不知係呂雅琪或被告
    所講。惟其於原審則證稱，被告2人在砍我時，並無喊叫什
    麼。再經原審之審判長詰問，「有無說要給你死，還罵幹你
    娘」，其稱：現在不記得，當初之記憶應該比較清楚等語。
    而乙○○固有於警詢中指證，有聽到給你死、罵髒話，另證
    人丙○○、張巧玲亦依序有證稱有聽到給你死或給你死、罵
    話話等情。前揭3人固有於警詢中證稱，有聽到給你死及罵
    髒話。惟本院認被告與其女友行兇後，再命乙○○道歉，即
    行離去，砍傷之部位亦非人體之要害，呂雅琪與乙○○之間
    之爭執事項，亦非深仇大恨，則被告或有出言給你死及三字
    經之髒話齊出，亦可印證，被告當時係急欲替其女友出氣，
    表達心中之不滿而發出之警語，要無真意欲置被害人2人於
    死之故意。
５、被害人乙○○於本院審理時到庭，固證稱其左手伸出時，中
    指傷勢目前尚無法拉平等語。惟本院認乙○○固有當庭將其
    左手置於桌面，左手之中指確有無法與其他四指完全齊平，
    惟該手指在手部彎曲取物方面之功能並未有所喪失其機能，
    無論依修法前或95年7月1日修法後之重傷害定義，毀敗或嚴
    重減損一肢以上之機能，乙○○之傷勢亦未達到毀敗或嚴重
    減損一肢以上之機能程度，則被害人之傷勢亦未達到重傷之
    程度自明。
(二)、稽之上情尚難認被告有殺乙○○、丙○○二人以戕害其生命
    之犯意或有公訴人上訴意旨所指重傷之故意，公訴人認被告
    係基於殺人或重傷之故意為之，容有誤會，唯因起訴之基本
    事實同一，本院自得審判，並應變更起訴法條。
(三)、被告行為後刑法相關規定已經修正，有關法律之適用應附帶
    說明如次：
１、關於連續犯部分：被告行為後，刑法第56條業經修正刪除，
    經總統於94年2月2日公告，並自95年7月1日起施行。亦即被
    告基於概括犯意所為之數行為，自95年7月1日起已不再成立
    連續犯而得論以一罪，而應依其行為之性質論罪。惟被告之
    本案犯行均發生於修法施行之前，被告所為之各次行為，各
    均獨立，依修正前刑法第56條之規定，論以連續犯之一罪對
    被告較為有利，依修正後刑法第2條第1項前段之規定，應適
    用修正前之刑法第56條之規定論以連續犯。
２、關於刑法第277條第1項法定刑中或科罰金1千元以下之規定
    ，依刑法施行法第1條之1：「中華民國94年1月7日刑法修正
    施行後，刑法分則編所定罰金之貨幣單位為新臺幣」「94年
    1 月7日刑法修正時，刑法分則編未修正之條文定有罰金者
    ，自94年1月7日刑法修正施行後，就其所定數額提高為30倍
    。但72年6月26日至94年1月7日新增或修正之條文，就其所
    定數額提高為3倍」，由原先以銀元計算，並依罰金罰鍰提
    高標準條例第1條前段提高10倍之規定，修正為依新臺幣計
    算並提高為30倍，是依行為時之規定對於被告並無不利，併
    予敘明。
三、上訴應駁回之理由：
(一)、原審以被告罪證明確（原判決事實欄對鋤草刀1把係被告所
    有，有漏載，應予補正），適用刑事訴訟法第300條，修正
    前刑法第56條、刑法第28條、第277條第1項、第38條第1項
    第2款，罰金罰鍰提高標準條例第1條前段之規定，審酌被告
    犯罪之動機、目的、手段、告訴人乙○○、丙○○所受之傷
    害程度、被告迄未與乙○○、丙○○二人成立和解，以及其
    事後已坦承犯行等一切情狀，量處被告有期徒刑1年；並認
    為被告持以砍殺告訴人等之鋤草刀1把（如偵字第12338號卷
    第133頁圖樣），係被告所有，供犯罪所用之物，據被告供
    承犯後已將之攜帶回家（見訴字第117號卷二第101頁），雖
    未扣案，然不能證明業已滅失，應依刑法第38條第1項第2款
    併予宣告沒收。本院經核認事用法並無不當（連續犯之規定
    於被告行為後修正刪除部分，原審雖未及比較適用，然適用
    結果並無不同，自毋庸為撤銷之必要。而刑法施行法第1之1
    條之制定，僅屬刑法罰金刑貨幣單位之變更，實質上並無變
    動，原審適用罰金罰鍰提高標準條例第一條之結果，亦無實
    質之影響，亦無撤銷之必要，附此敘明），量刑亦稱妥適。
(二)、檢察官循告訴人乙○○上訴雖以被告明知其持刀對人揮砍，
    足以致人重傷或預見傷害發生之故意，其行為已構成刑法第
    277條第1項之傷害罪。被告此次又因細故，犯下本案之罪，
    原審縱因被告顯無殺人犯意減輕其刑，亦應於一年六月至三
    年間量刑，斷無僅科處一年有期徒刑之理，認原審判決量刑
    過輕。惟刑之量定及緩刑之宣告，係實體法上賦予事實審法
    院得為自由裁量之事項，倘其未有逾越法律所規定之範圍，
    或濫用其權限，即不得任意指摘為違法。查原審法院依職權
    所為刑之量定，並無違法或顯然失出之情形，檢察官上訴指
    摘原審法院量刑過輕，並無理由，應予駁回。
據上論斷，應依刑事訴訟法第368條，判決如主文。
本案經檢察官侯千姬到庭執行職務。
中    華    民    國    95    年    10    月    12    日
                  刑事第十四庭審判長法  官  蘇隆惠
                                    法  官  林瑞斌
                                    法  官  林秀鳳
以上正本證明與原本無異。
檢察官如不服本判決，應於收受送達後十日內向本院提出上訴書
狀，其未敘述上訴之理由者並得於提起上訴後十日內向本院補提
理由書（均須按他造當事人之人數附繕本）。
被告不得上訴。
                                    書記官  耿鳳君
中    華    民    國    95    年    10    月    13    日
附錄：本案論罪科刑法條全文
刑法第277條第1項：
傷害人之身體或健康者，處3年以下有期徒刑、拘役或1000元以
下罰金。


司法院資訊處製作；財團法人民間司法改革基金會備份。
